臺灣桃園地方法院民事裁定
110年度司字第44號
聲  請  人  黃柏文  


相  對  人  司旻樂  

            益啟有限公司


上列聲請人聲請解任暨選任清算人事件，本院裁定如下：
    主    文
相對人司旻樂之益啟有限公司清算人職務應予解任。
聲請人其餘聲請駁回。
聲請程序費用新臺幣壹仟元由益啟有限公司負擔。
    理    由
一、按無限公司之清算，以全體股東為清算人，但本法或章程另
    有規定或經股東決議，另選清算人者，不在此限；不能依第
    79條規定定其清算人時，法院得因利害關係人之聲請，選派
    清算人；法院因利害關係人之聲請，認為必要時，得將清算
    人解任；清算人之職務如左：一、了結現務，二、收取債權
    、清償債務，三、分派盈餘或虧損，四、分派賸餘財產；上
    開規定於有限公司之清算準用之，公司法第79條、第81條、
    第82條本文、第84條第1 項、第113 條第2項分別定有明文
    。可知有限公司清算人就任後，於必要時，得因利害關係人
    之聲請，將其解任，但就清算人之產生，倘章程另有規定或
    曾經股東決議者，即從其規定或決議，若其章程無規定或股
    東未決議另選任者，即以其公司全體股東為當然清算人，並
    無待利害關係人之聲請，僅於公司全體股東均不能擔任清算
    人，且章程未訂定清算人，股東復未決議另選清算人時，利
    害關係人始得向法院聲請選派清算人。
二、本件聲請意旨略以：聲請人為相對人益啟有限公司（下稱益
    啟公司）之股東，益啟公司於108 年7 月15日召開股東臨時
    會選任相對人司旻樂為清算人，並申請解散登記，惟相對人
    司旻樂遲未聲報就任及進行清算程序，經本院110 年度司字
    第8 號裁定認定其違反公司法第83條第1 項規定，罰鍰新台
    幣3,000 元，惟相對人司旻樂迄未完結清算程序。聲請人就
    益啟公司清算完結與否及清算之過程，具有法律上之利害關
    係，相對人司旻樂上開行為已嚴重違反公司法清算程序之相
    關規定，違背其擔任清算人之善良管理人注意義務，且根本
    無意繼續進行益啟公司之清算事務，聲請人自得依第82條本
    文規定，聲請解任相對人司旻樂之清算人職務。又益啟公司
    之其餘股東本應依公司法第79條規定，另行選任清算人，惟
    因彼此意見不合，無法互相配合進行清算事務，而有公司法
    第81條規定之情事。而聲請人就益啟公司清算事務有積極進
    行清算事務之意願，且因聲請人為益啟公司股東，對益啟公
    司有一定之認識及暸解，如擔任清算人必能確實迅速依法進
    行益啟公司之清算事務，選任聲請人擔任益啟公司之清算人
    符合公司利益等語。
三、本件聲請人主張之事實，業據其提出本院110 年度司字第8 
    號裁定及益啟公司設立登記表等為證，堪信屬實。又經本院
    命相對人司旻樂對本件聲請表示意見，其表示益啟公司成立
    之初，全體股東為避免公司稅捐及記帳報稅支出繁多，同意
    公司收支均以流水帳方式記帳，故未曾委請會計師，亦無相
    關收支明細或收據留存，致迄今未能完成清算程序，堪認相
    對人司旻樂就任益啟公司之清算人後，迄未清算完結。是以
    益啟公司解散迄今已2 年餘，相對人司旻樂迄未聲報就任為
    清算人並辦畢法定清算事務，自有損害該公司股東及債權人
    之權益，而聲請人為益啟公司之股東，與益啟公司是否清算
    完結即有利害關係，聲請人主張相對人司旻樂已不適任益啟
    公司之清算人，堪以採信。從而聲請人聲請解任相對人司旻
    樂擔任益啟公司之清算人職務，為有理由，應予准許。
四、另聲請人雖請求由其擔任相對人益啟公司之清算人，惟益啟
    公司章程並未訂定有公司清算人之產生方式，有益啟公司章
    程在卷可稽，且聲請人自承全體股東現就公司清算事務意見
    不一，無法達成共識選任清算人，故由聲請人擔任清算人尚
    有疑義，且清算人依首揭規定負有公司法第84條第1 項所定
    4 款及檢查財產、造具財務報表與財務目錄之職務，然聲請
    人並未釋明其就此具何得善盡上述職務之專業職能，以利公
    司清算程序妥適終結，而確保公司及其債權人利益，是本院
    基於監督公司清算之目的，尚難認聲請人為益啟公司適當之
    清算人，故其此部分聲請，應予駁回。
五、爰裁定如主文。
中　　華　　民　　國　 110　　年　　12　　月　　20　　日
                  民事第二庭    法　官　林其玄
以上正本係照原本作成。
本裁定依非訟事件法第175條第1項，不得聲明不服。
中　　華　　民　　國　　110 　年　　12　　月　　23　　日
                                書記官　謝宛橙